【裁判字號】    99,台上,236
【裁判日期】    990114
【裁判案由】    妨害性自主等罪
【裁判全文】
最高法院刑事判決              九十九年度台上字第二三六號
上  訴  人  甲○○
上列上訴人因妨害性自主等罪案件，不服台灣高等法院台中分院
中華民國九十八年十一月二十四日第二審更審判決（九十八年度
上更(一)字第二０八號，起訴案號：台灣台中地方法院檢察署九十
七年度偵字第一九二五八號），提起上訴，本院判決如下：
    主  文
上訴駁回。
    理  由
一、強制性交、剝奪他人行動自由、攜帶兇器強制性交罪部分
按刑事訴訟法第三百七十七條規定，上訴於第三審法院，非以判
決違背法令為理由，不得為之。是提起第三審上訴，應以原判決
違背法令為理由，係屬法定要件。如果上訴理由書狀並未依據卷
內訴訟資料，具體指摘原判決不適用何種法則或如何適用不當，
或所指摘原判決違法情事，顯與法律規定得為第三審上訴理由之
違法情形，不相適合時，均應認其上訴為違背法律上之程式，予
以駁回。本件上訴人甲○○上訴意旨略以：(一)依Ａ女（代號0000
0000號，姓名、年籍詳卷）於第一審證稱，其係隻身一人於民國
九十七年七月二十五日從基隆到台中上訴人家住，顯見Ａ女於當
時尚與上訴人交往甚密，否則豈有一人獨往上訴人家過夜之理，
嗣二人於爭吵後在不歡悅之情形下發生性行為，並非素昧平生之
妨害性自主之情況可比擬。當不得以上訴人於警詢及偵查時與事
實不符之自白，及Ａ女歷次陳述犯罪時間均不相同之指訴，遽認
上訴人有妨害Ａ女性自主之犯行。(二)Ａ女所述上訴人於九十七年
八月十六日對其性侵害之過程，與事實不符。若Ａ女係因心理上
遭受上訴人出示手槍及言語恐嚇，何以其竟敢在被性侵過程中抗
拒？顯已矛盾，可見Ａ女並無遭到上訴人以出示手槍或以言語恐
嚇之事。且第一審法院調閱Ａ女與上訴人之身體檢查或病歷資料
，均未發現有任何因暴力性侵行為或Ａ女抵抗所留下之傷痕，更
足懷疑Ａ女指訴之真實性。且若Ａ女果有意抵抗，上訴人豈有從
容戴上保險套之理？(三)上訴人並未以自己有帶槍要脅Ａ女與其發
生性行為，亦未從包包拿出手槍。此觀警員○○○之職務報告書
及搜索扣押筆錄均載明手槍係在上訴人之自用小客車之後腳踏板
處查獲可證，上訴人並未將手槍攜至房間，Ａ女於原審所述之情
節不實。原審遽認上訴人有持改造手槍對Ａ女妨害自由、強制性
交等情，有判決適用法則不當之違背法令。(四)原判決未審酌Ａ女
之指訴不實，及上訴人與Ａ女交往多年共同生活居住之類似夫妻
關係，顯嫌率斷，應予撤銷，另為諭知上訴人無罪之判決云云。
惟查原判決依憑上訴人於警詢、偵查及第一審審理時之部分自白
，證人Ａ女、○○○之證言，內政部警政署刑事警察局九十七年
九月四日刑鑑字第０九七０一二五二三０號槍彈鑑定書，中國醫
藥大學附設醫院九十七年十二月十八日院管檔字第０九七一二０
五三五七號函送之Ａ女病歷、受理疑似性侵害事件驗傷診斷書等
影本各一份，扣案改造手槍一支、手銬一副、乙醚一瓶，蒐證照
片，第一審法院勘驗筆錄等證據，資以認定上訴人有原判決事實
欄所記載之犯罪事實，因而撤銷第一審之科刑判決，改判論處上
訴人犯強制性交罪，又犯剝奪他人行動自由罪，又犯攜帶兇器強
制性交罪等罪刑（依序各處有期徒刑三年二月、十月、七年二月
，併為相關從刑之諭知），已詳述其依憑之證據及認定之理由。
對於上訴人矢口否認有何妨害性自主等犯行，辯稱：二次發生性
行為，均得Ａ女同意，且係Ａ女主動為之，在汽車旅館時亦無取
槍威脅Ａ女，而係Ａ女多次請求，並要求伊戴上保險套，才與Ａ
女為性交行為，並非以威脅之方式云云。經綜合調查證據之結果
，認不可採，已在判決內詳予指駁，並說明其理由。原判決所為
論述，核與卷證資料相符，從形式上觀察，並無違背法令之情形
。按採證認事、證據之取捨及證據證明力之判斷，俱屬事實審法
院之職權，苟無違背證據法則，自不能指為違法。且（一）、證
人之陳述有部分前後不符，究竟何者為可採，法院本得依其自由
心證予以斟酌，若其基本事實之陳述與真實性無礙時，仍非不得
予以採信，非謂一有不符，即認其全部均為不可採信。關於上訴
人於九十七年七月二十七日對Ａ女強制性交部分，原判決係依憑
Ａ女於警詢、偵查及第一審九十七年十二月四日審理時之指證，
上訴人於警詢、九十七年九月三日偵查及第一審九十七年十月七
日詢問時之供述，中國醫藥大學附設醫院九十七年十二月十八日
院管檔字第0971205357號函送之Ａ女病歷（含受理疑似性侵害事
件驗傷診斷書）等證據而為認定，於理由內並說明：Ａ女於警詢
、偵查及第一審審理中之證言，就其於九十七年七月下旬曾南下
台中與上訴人及其家人外出用餐期間與上訴人起口角，並在該次
南下台中住宿上訴人住處期間，遭上訴人強制性交一次得逞等情
，已詳加指訴。上訴人對Ａ女於上開期間曾南下台中，雙方並起
口角，且在Ａ女南下台中住宿其住處期間，二人曾發生性交行為
等情亦不爭執，是以，上訴人與Ａ女該次性交行為究竟係九十七
年七月二十九日、七月底、或七月二十七日，Ａ女敘述雖前後不
一，然就上訴人於Ａ女九十七年七月南下台中與其家人用餐之翌
日二人曾發生性交行為，且在該次行為前二人已起口角爭執，Ａ
女有說不要，卻遭上訴人以違反意願之方式強制性交得逞之重要
情節，前後證述一致，且與上訴人於偵查中供述內容相符，足徵
Ａ女所述應非子虛，不能以其陳述中部分細節之差異，即否定其
證言之真實性等情。原判決均已詳加論述。上訴意旨(一)徒就原判
決已說明之事項，及原審採證認事之職權行使，任憑己見漫為事
實上之爭執。其所指摘原判決違法情形，核與法律規定得為第三
審上訴理由之違法情形，不相適合，自非適法之第三審上訴理由
。
（二）、上訴人如何對Ａ女剝奪行動自由及攜帶兇器強制性交等
犯行，原判決除引用Ａ女於警詢、偵查及第一審之指證，上訴人
於警詢、偵查及第一審詢問時之供述外，並以中國醫藥大學附設
醫院九十七年十二月十八日院管檔字第0971205357號函送之Ａ女
病歷（含受理疑似性侵害事件驗傷診斷書）等影本，扣案之改造
手槍一支、手銬一副、乙醚一罐等證據而為認定，就上訴人所辯
其未持槍及未造成Ａ女受有任何明顯外傷為由，認性交行為並無
任何強制行為云云，原判決亦說明：Ａ女於九十七年八月十五日
夜間八點三十分許，已遭上訴人在台北縣汐止強押上車在先，且
在遭剝奪行動自由逾二個小時後，又被上訴人載往采岩汽車旅館
，上訴人除將置放槍枝之包包帶進旅館房間內，向Ａ女出示該槍
枝外，並對Ａ女恫稱應該很希望伊死掉、要Ａ女選擇拿刀或拿槍
結束生命等近乎失控之言語，以上訴人上開持槍及失控發言等言
行，客觀上已足以壓制Ａ女，使其不能抵抗，至為明確。Ａ女在
第二次遭上訴人性侵害時，係因上訴人之強暴、脅迫致不敢抗拒
所致，縱在該第二次遭性侵過程中，均未受有任何明顯外傷，亦
無背於常理，自難以此即認上訴人係得Ａ女同意下，而為性交行
為。況上訴人自承在上開汽車旅館房內，迫使Ａ女一同洗澡後，
從隨身包包中取出扣案槍枝，要Ａ女選擇結束其生命，因Ａ女看
到槍枝心生畏懼，致不敢抗拒，便將Ａ女壓在床上性侵得逞等情
，核與Ａ女於警詢中指訴之情節相符，堪認上訴人確有亮槍及要
Ａ女選擇拿刀或拿槍結束其生命等失控之強暴、脅迫Ａ女之舉，
且上訴人於第一審亦坦承將放有改造手槍之包包拿到房間，並曾
向Ａ女說看是要拿刀或拿槍結束伊生命，且在與Ａ女發生關係前
，將該包包拿回車上放好等情，則上訴人以扣案槍枝係在車上查
獲，非在旅館房間內扣得為由，認無取槍威脅Ａ女云云，不足採
信。而上訴人是否有穿戴保險套，與是否有上開持兇器對Ａ女以
強暴、脅迫方式為性交行為得逞，並無直接關連，上訴人辯稱：
伊得Ａ女之同意才為性行為云云，顯不可採信等語。原判決已說
明其就案內所有證據，本於調查所得心證，分別定其取捨，而憑
以認定上訴人犯罪之依據及理由，其自由判斷之職權行使，核與
經驗及論理法則無違，上訴意旨(二)(三)(四)所指，亦僅就原判決已說
明之事項，及原審採證認事之職權行使，任憑己見漫為事實上之
爭執，核與法律規定得為第三審上訴理由之違法情形，不相適合
，均非適法之第三審上訴理由。依前揭說明，其關於強制性交、
剝奪他人行動自由、攜帶兇器強制性交部分之上訴違背法律上之
程式，應予駁回。
二、傷害部分
按最重本刑為三年以下有期徒刑之罪，經第二審判決者，不得上
訴於第三審法院，刑事訴訟法第三百七十六條第一款規定甚明。
原判決撤銷第一審判決，論處上訴人觸犯刑法第二百七十七條第
一項傷害罪刑部分，核屬刑事訴訟法第三百七十六條第一款之案
件，依首開說明，既經第二審判決，自不得上訴於第三審法院，
上訴人一併提起上訴，為法所不許，亦應駁回。
據上論結，應依刑事訴訟法第三百九十五條前段，判決如主文。
中    華    民    國  九十九  年    一    月   十四   日
                      最高法院刑事第二庭
                          審判長法官  莊  登  照
                                法官  陳  世  淙
                                法官  徐  昌  錦
                                法官  許  錦  印
                                法官  蕭  仰  歸
      本件正本證明與原本無異
                                      書  記  官
中    華    民    國  九十九  年    一    月   十九   日
                                                      Q

司法院資訊處製作；財團法人民間司法改革基金會備份。
